# 新租赁准则调整递延所得税

提问人：hwy0318 时间：2023-08-01 10:52:
请教陈版主，关于解释公告 16 号第一条，以下举例的会计处理和计算是否准确？
假设租赁期为 5 年，年租金 100 万，在每年开始前支付，租赁期间自2022.1.1至2026.12.31。折现率5%初始计量-2022.1.
借：使用权资产 454.
借：租赁负债-未确认融资费用 45.
贷：租赁负债-租赁付款额 400.
贷：预付账款 100.
借：递延所得税资产 88.
贷：递延所得税负债 88.
递延所得税负债=（使用权资产454.60-预付账款 100 ）*0.25=88.
递延所得税资产=租赁负债（400-45.4）*0.25=88.
后续计量-2022.12.
使用权资产按 5 年计提折旧，454.60/5=90.
借：管理费用 90.
贷：累计折旧 90.
计提 2022 年度租赁负债利息，354.6*5%=17.
借：财务费用 17.
贷：租赁负债-未确认融资费用 17.
支付 2023 年度租金
借：租赁负债-租赁付款额 100.
贷：银行存款 100.
2022.1.1递延所得税负债=（454.6-100）*0.25=88.
2022.12.31递延所得税负债=（354.6-354.6/5）*0.25=70. 2022 年末转回递延所得税资产=88.65-70.92=17.
此处，我的理解是期初使用权资产账面价值虽然是454.60，但其中有 100 是预付租金，由于租金已实际预付，因此使用权资产里面有 100 ，这 100 的计税基础和账面价值是一样的，不存的暂时性差异。所以递延所得税负债在转回的时候，是拿（454.6-100）/5为计算基础，而不是直接拿每年末使用权资产账面价值来计算。
2022.1.1递延所得税资产余额=（400-45.4）*0.25=88.
2022.12.31递延所得科资产余额=（354.6-（100-354.6 5% ））0.25=68. 2022 年度转回递延所得税资产=88.65-68.08=20.
借：递延所得税负债 17.
借：所得税费用 2.
贷：递延所得税资产 20.
结论：
1 、若初始计量时，存在预付租金或初始直接费用，会导致使用权资产初始金额中存在一部分金额是账面价值与计税基础是一致的，这部分由于不存在暂时性差异，不计算递延所得税负债。那么后续递延所得税负债在转回的时候，就不能直接用账面中使用权资产当年度计提的折旧，而是应该以使用权资产初始金额扣除不存在暂时性差异部分金额之后的余额，以这个余额除以租赁年限计算年折旧得出转回递延所得税负债的基数，以上面这个案例为例，就是初始454.60扣除已预付的 100 ，按（454.6-100）/5来作为每年转回递延所得税负债的基数。
2 、如何对报表勾稽关系进行复核，此时递延所得税资产附注中，未经抵消的递延得税资产里面会有租赁负债的基数，这个基数与报表中租赁负债+一年内到期的租赁负债余额合计数是一致的；但未经抵消的递延所得负债中披露的使用权资产基数，这个金额与报表中使用权资产账面价值就会有差异。

回答人：chenyiwei
根据“年租金 100 万，在每年开始前支付”的约定，即每年末预付下一年的租金，在此情况下，除最后一年末以外，租赁期开始日以及租赁期内各年末预付租金的计税基础都是 100 ，因此与使用权资产有关的应纳税暂时性差异金额=使用权资产账面价值-预付租金的计税基础 100 。据此计算每年末的递延所得税负债，以及相应的“所得税费用——递延所得税费用”影响金额。
在确保租赁期内每年有足够多的应纳税所得额的前提下，租赁负债相关递延所得税资产即为租赁负债账面价值乘以适用税率。
除此之外，主帖的“结论”部分的讨论基本合理。